臺灣臺中地方法院簡易民事判決
110年度中簡字第2469號
原      告  林武田  

訴訟代理人  王文聖律師
被      告  林清泉  

            石林萍  

            曾林蔭  

            林阿秀  

            林碧蓮  

            紀林來好

            陳玉盆  

            陳玉盞  

            陳朝慶  

            陳火明  

兼  上二人
訴訟代理人  陳朝坤  

上列當事人間分割共有物事件，本院於110年10月21日言詞辯論
終結，判決如下：
    主      文
兩造共有坐落臺中市○○區○○段00000地號土地、面積25.81平方公
尺，分歸原告取得。
原告應分別補償被告如附表一所示之金額。
訴訟費用由兩造按附表二所示之應有部分比例分擔。
    事實及理由
　    事實及理由
壹、程序方面：
    被告陳玉盆經合法通知，無正當理由，未於最後言詞辯論期
    日到場，均核無民事訴訟法第386條各款所列情形，爰依原
    告聲請，由其一造辯論而為判決。
貳、實體方面：　　
一、原告主張：
    兩造共有坐落臺中市○○區○○段00000地號土地（下稱系爭土
    地）面積僅25.81平方公尺，倘依各共有人之應有部分比例
    而為原物分配，各共有人所能獲配之土地至多僅約1坪，土
    地過於狹小，顯然不利於系爭土地之使用，並將減損系爭土
    地之經濟價值，且系爭土地為都市計畫路用地，依都市計畫
    法第51條規定，本不得為妨礙其指定目的之使用；又參以系
    爭土地目前現況係作為原告配偶戴玉梅所有臺中市○○區○○段
    000地號土地上門牌號碼:「臺中市○○區○○路○段○○巷00號」
    未辦保存登記建物（下稱系爭建物），對外聯絡通行使用，
    原告亦居住其上，在生活上有密不可分之依存關係，反觀被
    告等均無使用系爭土地之需求，故請審酌系爭土地屬都市計
    畫道路用地、實際使用現況，及確保系爭建物能繼續藉此對
    外通行、避免衍生通行權糾紛等情，將系爭土地分歸由原告
    單獨取得，並由原告以金錢補償予其他共有人。補償金額依
    系爭土地公告現值每平方公尺為28,500元為基準，原告各應
    補償予每位被告之金額如附表一「應受補償金額」欄所示，
    爰依法提起本訴訟等語。並聲明：㈠兩造共有之系爭土地(面
    積:25.81平方公尺）應分歸由原告單獨取得，原告應依附表
    一「應受補償金額欄」所示之金額分別補償被告。 ㈡訴訟費
    用由兩造分別依如附表二所示權利範圍欄之比例負擔。
二、被告則以：
　㈠被告陳玉盆經合法通知未於言詞辯論期日到場，亦未提出準
    備書狀作何聲明或陳述。 
　㈡被告林清泉、石林萍、曾林蔭、林阿秀、林碧蓮、紀林來好
    、陳玉盞、陳朝慶、陳火明、陳朝坤均以：同意賣給原告，
    依原告所提方案等語，資為抗辯。
三、得心證之理由：
  ㈠按各共有人，除法令另有規定外，得隨時請求分割共有物，
    但因物之使用目的不能分割或契約訂有不分割之期限者，不
    在此限；又共有物之分割，依共有人協議之方法行之；分割
    之方法不能協議決定，或於協議決定後因消滅時效完成經共
    有人拒絕履行者，法院得因任何共有人之請求，命以原物分
    配於各共有人，但各共有人均受原物之分配顯有困難者，得
    將原物分配於部分共有人；再原物分配顯有困難時，得變賣
    共有物，以價金分配於各共有人，民法第823條第1項、第82
    4條第1項、第2項第1款、第2款前段分別定有明文。查兩造
    間就系爭土地並無不能分割之協議，且系爭土地依其使用目
    的，亦無不能分割之情形，僅因被告陳玉盆出家、不問俗事
    ，全體共有人間對於分割方案無法達成協議，為兩造所不爭
    執（見本院卷第110頁）。因此，原告訴請裁判分割系爭土
    地，並無不合。
  ㈡次按共有物之分割，依共有人協議之方法行之；分割之方法
    不能協議決定，或於協議決定後因消滅時效完成經共有人拒
    絕履行者，法院得因任何共有人之請求，命為下列之分配：
    「一、以原物分配於各共有人，但各共有人均受原物之分配
    顯有困難者，得將原物分配於部分共有人。二、原物分配顯
    有困難時，得變賣共有物，以價金分配於各共有人；或以原
    物之一部分分配於各共有人，他部分變賣，以價金分配於各
    共有人；以原物為分配時，如共有人中有未受分配，或不能
    按其應有部分受分配者，得以金錢補償之」，民法第824條
    第1項、第2項第1款、第2款、第3項定有明文。又分割共有
    物，除應斟酌各共有人之意願、利害關係及共有物之性質外
    ，尚應斟酌分得部分所得利用之價值、經濟效用等原則；且
    裁判分割共有物，屬形成判決，法院定共有物之分割方法，
    固應斟酌當事人之聲明及上開事項等，而本其自由裁量權為
    公平合理之分配，但並不受當事人聲明、主張或分管約定之
    拘束（最高法院84年度臺上字第1538號、94年度臺上字第17
    68號、93年度臺上字第1797號判決要旨參照）。準此，請求
    分割共有物之訴，法院應依民法第824條第1、2、3項之規定
    ，斟酌共有人之意願，共有物之性質、經濟效益及全體共有
    人之利益，為公平適當之分配。
  ㈢經查：
    1.系爭土地依臺中市大里區都市計畫土地使用分區為道路用
      地，面積僅25.81平方公尺，有臺中市大里區公所簡便行
      文表、土地登記謄本在卷可稽（見本院卷第27、43-49頁
      ）。如採原物分割方式予以逐筆分割，因共有人數為12人
      ，且原告與配偶目前乃居住於系爭建物內，系爭土地為系
      爭建物對外聯絡通行使用，此亦為被告等所不爭執（見本
      院卷第110頁），將導致分配後系爭土地過於細分，且不
      利於使用，影響經濟價值，故以民法第824條第2項第1款
      前段原物分配並非合宜，堪以認定。又因考量原告具有取
      得原物分配之意願，且除未到庭、未表示意見之被告陳玉
      盆外，其餘被告均同意原告所提出之補償金額，故本院審
      酌各共有人間之權益及土地利用價值暨經濟效用後，認系
      爭土地之共有人（除已出家、未表示意見之被告陳玉盆外
      ）對於本件分割方案既均無意見，則本件應將系爭土地分
      配予原告，再由原告依民法第824條第3項規定，分別對被
      告等人為金錢之補償，較為妥適。
    2.關於補償方式，原告主張依各共有人依其應有部分所分配
      之面積（小數點後2位四捨五入），每平方公尺補償28,50
      0元，即以1坪將近10萬元之價格進行補償，相較鄰地上個
      月之實價登錄價格為高，此一標準，除未到庭、未表示意
      見之被告陳玉盆外之被告等人均同意在卷（見本院卷第10
      9-110頁），故原告請求依附表一「應受補償金額」欄所
      示金額，補償予被告等人，應予准許。爰判決如主文第1
      、2項所示。
四、末按，分割共有物具有非訟事件性質，兩造就共有物分割方
    法不能達成協定時，固得起訴請求裁判分割，然兩造各自主
    張之分割方法，僅供法院參考，法院依民法第824 條命為適
    當之分配，乃斟酌何種分割方法較能增進共有物之經濟效益
    ，並兼顧兩造利益以為決定，不受任何共有人主張之拘束，
    亦不因何造起訴而有不同，縱法院認一造請求分割共有物為
    有理由，依法決定方法分割，他造應訴並提出不同主張，促
    使法院就如何為適法分割形成積極心證，均為渠等按當時之
    訴訟程度為伸張或防衛權利所必要，如僅因法院准許一造分
    割共有物之請求或採納其分割方案，即命他造負擔全部訴訟
    費用，顯失公允。從而，本件分割結果，共有人既屬均蒙其
    利，茲斟酌兩造所受利益，並參酌其應有部分之比例，命兩
    造各分擔訴訟費用如主文第3項所示。
五、訴訟費用負擔之依據：民事訴訟法第80條之1。
中　　華　　民　　國　　110 　年　　11　　月　　16　　日
                  臺灣臺中地方法院臺中簡易庭
                                  法  官  林秉暉
以上為正本係照原本作成。
如不服本判決，應於送達後20日內，向本院提出上訴狀並表明上
訴理由，如於本判決宣示後送達前提起上訴者，應於判決送達後
20日內補提上訴理由書（須附繕本）。如委任律師提起上訴者，
應一併繳納上訴審裁判費。
中　　華　　民　　國　　110 　年　　11　　月　　16　　日
                                  書記官 王志伃

附表一：
系爭土地分割後，未受分配之共有人應受補償金額　     編號 共有人姓名（受補償人） 原應有部分 原應受分配 面積 （平方公尺） 應受補償     金額  （新台幣） ⒈ 林清泉 1/8 3.23 92,055 ⒉ 石林萍 1/8 3.23 92,055 ⒊ 曾林蔭 1/8 3.23 92,055 ⒋ 林阿秀 1/8 3.23 92,055 ⒌ 林碧蓮 1/8 3.23 92,055 ⒍ 紀林來好 1/8 3.23 92,055 ⒎ 陳朝慶 19/864 0.57 16,245 ⒏ 陳朝坤 19/864 0.57 16,245 ⒐ 陳玉盆 19/864 0.57 16,245 ⒑ 陳玉盞 19/864 0.57 16,245 ⒒ 陳火明 32/864 0.96 27,360 

　　
附表二：
系爭土地分割前之共有人及應有部分比例   編號 共有人姓名 權利範圍 ⒈ 林武田 1/8 ⒉ 林清泉 1/8 ⒊ 石林萍 1/8 ⒋ 曾林蔭 1/8 ⒌ 林阿秀 1/8 ⒍ 林碧蓮 1/8 ⒎ 紀林來好 1/8 ⒏ 陳朝慶 19/864 ⒐ 陳朝坤 19/864 ⒑ 陳玉盆 19/864 ⒒ 陳玉盞 19/864 ⒓ 陳火明 32/864